【裁判字號】    95,訴,355
【裁判日期】    951003
【裁判案由】    毒品危害防制條例
【裁判全文】
臺灣高雄地方法院刑事判決               95年度訴字第355號
公  訴  人  臺灣高雄地方法院檢察署檢察官
被      告  乙○○
                    (在監)
上列被告因毒品危害防制條例案件，經檢察官提起公訴（95年度
毒偵字第9554號），及移送併辦 (95年毒偵字第4765號、95年毒
偵字第1501號)， 被告為有罪之陳述，本院依簡式審判程序，判
決如下：
    主  文
乙○○施用第一級毒品，累犯，處有期徒刑拾月。扣案含海洛因
殘渣之針筒壹支，沒收銷燬之。
    事  實
一、乙○○前因施用毒品案件，由本院裁定強制戒治送執行後，
    嗣經裁定停止強制戒治出監，所餘期間付保護管束，嗣於93
    年4 月17日保護管束期滿未經撤銷保護管束，視為執行完畢
    。詎其仍未戒除毒癮，於前揭強制戒治執行完畢釋放後5 年
    內，復基於施用第一級毒品海洛因之犯意，自94年7 月19日
    起至95年4 月27日日止，在高雄縣大寮鄉○○路66號住處、
    高雄縣大社鄉靖海加油站，以將第一級毒品海洛因注射入其
    體內之方式，施用第一級毒品海洛因多次。嗣分別於94年10
    月9 日、95年1 月26日、同年4 月27日為警查獲，均經採集
    其尿液檢驗呈「嗎啡」陽性反應，始悉上情。並於同年1 月
    26日為警查獲時，扣得其所有含海洛因殘渣之注射針筒1 支
    。
二、案經高雄市政府警察局苓雅分局、仁武分局、鳳山分局分別
    報告臺灣高雄地方法院檢察署檢察官偵查起訴。
    理  由
一、本件被告乙○○所犯係死刑、無期徒刑、最輕本刑為3 年以
    上有期徒刑以外之罪，其於準備程序就前揭被訴事實為有罪
    之陳述，經受命法官告知簡式審判程序之旨，並聽取其與公
    訴人之意見後，本院認無不得或不宜改依簡式審判程序進行
    之處，爰依刑事訴訟法第273 條之1 第1 項、第284 條之1
    ，裁定由受命法官獨任進行簡式審判程序，合先敘明。
二、訊據被告對上揭事實，業已坦承不諱，且被告為警查獲時，
    所採集之尿液，經送驗結果，均呈嗎啡陽性反應，有各次濫
    用藥物尿液檢驗報告暨尿液採證檢驗對照表各1 份附卷可稽
    。而海洛因施用入人體後，迅速水解轉變成嗎啡，再循嗎啡
    之代謝途徑，排出體外，已據行政院衛生署藥物食品檢驗局
    81藥檢壹字第006431號函說明綦詳。此外，扣案為被告所有
    之針筒1 支，經送檢驗結果，確含第一級毒品海洛因殘渣之
    事實，有高雄醫學大學附設中和醫院檢驗報告1 紙在卷可稽
     (見本院卷第47頁)， 是被告前揭自白核與事實相符，應堪
    採信，從而，被告施用第1 級毒品海洛因犯行，堪可認定。
三、被告前因施用毒品案件，由本院裁定強制戒治送執行後，嗣
    經裁定停止強制戒治出監，所餘期間付保護管束，嗣於93年
    4 月17日保護管束期滿未經撤銷保護管束，視為執行完畢等
    情，有臺灣高等法院被告前案紀錄表1 份在卷足參，其於強
    制戒治執行完畢釋放後，5 年內再犯本件施用毒品罪行，依
    毒品危害防制條例第23條第2 項規定，依法應予論科。
四、論罪科刑與法律適用
  (一)被告行為後，如附表所示之相關法律業經變更，並於95 年7
    月1 日施行，玆經整體比較結果，裁判時法並未較為有利，
    從而依刑法第2 條第1 項規定，自應適用各該行為時法，亦
    即修正前法至明。查海洛因係毒品危害防制條例第2 條第2
    項第1 款所明定之第一級毒品，核被告所為係犯毒品危害防
    制條例第10條第1 項之施用第一級毒品罪。被告持有第一級
    毒品之行為已為其施用之高度行為所吸收，不另論罪。
  (二)公訴及併辦意旨係以被告於事實欄所示之時、地先後多次施
    用第一級毒品海洛因之犯行等語，然查：
  １毒品危害防制條例第2 條第1 項規定之毒品，具有成癮性，
    故毒品危害防制條例所規定之施用毒品行為應即具有因毒品
    成癮而反覆施用之性質。
  ２按刑事法若干犯罪行為態樣，本質上原具有反覆、延續實行
    之特徵，立法時既予特別歸類，定為犯罪構成要件之行為要
    素，則行為人基於概括之犯意，在密切接近之一定時、地持
    續實行之複次行為，倘依社會通念，於客觀上認為符合一個
    反覆、延續性之行為觀念者，於刑法評價上，即應僅成立一
    罪。學理上所稱「集合犯」之職業性、營業性或收集性等具
    有重複特質之犯罪均屬之，例如經營、從事業務、收集、販
    賣、製造、散布等行為概念者是」（最高法院95年台上字第
    1079號判決要旨可資參照)。雖然，最高法院71年台上字第
    2837號判例、92年度台上字第6744號判決意旨揭示「行為人
    主觀上就同一犯罪構成事實，以單一行為之數個舉動接續進
    行，以實現一個犯罪構成要件，侵害同一法益，客觀上亦認
    係實施一個犯罪行為」之接續犯概念。然查，本院認為毒品
    危害防制條例所規定處罰之施用毒品行為固具有反覆實施之
    性質，然各次施用毒品之行為係滿足各單次毒癮發作所致，
    各次施用毒品行為係各自獨立，尚難認係同一行為之數次舉
    動，換言之，施用毒品行為與上揭接續犯之概念有別；至於
    ，被告行為時之刑法第56條固有連續犯之規定，惟集合犯與
    連續犯之區別在於立法者已將本質上具有反覆、延續實行之
    特徵予特別歸類而定為犯罪構成要件之行為要素，且依社會
    通念於客觀上認為符合一個反覆、延續性之行為觀念者即應
    僅成立集合犯之一罪，反之則係連續犯，準此，毒品危害防
    制條例既依成癮性、濫用性及對社會危害性而將毒品分為四
    級，且僅規定處罰施用第一、二級毒品，足見毒品危害防制
    條例所處罰施用第一、二級毒品，其構成要件之行為要素係
    具有成癮、濫用之反覆、延續實行，且依社會通念於客觀上
    認為符合一個反覆、延續性之行為觀念，於刑法評價上，即
    應僅成立「集合犯」之一罪。準此，本院認為施用毒品既屬
    集合犯之習慣犯之性質，不論於刑法修正前、後均無不同，
    故縱行為人於刑法修正前、後各有多次施用毒品行為，然亦
    僅論以一次構成要件的施用毒品行為，以求理論之一致。從
    而，被告先後於事實欄所示之時、地施用第一級毒品海洛因
    ，本質上屬集合犯之實質上一罪關係。移送併辦部分與起訴
    經論罪科刑部分有集合犯實質上一罪關係，均為起訴效力所
    及，本院自應併予審究。
五、被告前因犯竊盜罪，經法院判處有期徒刑1 年6 月確定並執
    行，於94年7 月18日縮短刑期執行完畢出監，有台灣高等法
    院被告前案紀錄表1 份在卷可稽，其受有期徒刑執行完畢，
    5 年內故意再犯本件有期徒刑以上之本件犯罪，為累犯，應
    依修正前刑法第47條規定，加重其刑。爰審酌被告曾因施用
    毒品，經強制戒治處分執行完畢釋放後，仍不知悔改警惕，
    猶繼續施用毒品，然犯後尚知坦承犯行，且施用毒品本質上
    為自戕行為等一切情狀，量處如主文所示之刑，並諭知易科
    罰金之折算標準，以資懲儆。
六、至扣案殘有海洛因成分之注射針筒1 支，經送驗後，確含有
    海洛因殘渣，有高雄醫學大學附設中和醫院前開檢驗報告在
    卷可佐，因該針筒與毒品已難以析離，應視同毒品，依毒品
    危害防制條例第18條第1 項前段，宣告沒收銷燬之。
七、據上論斷：依刑事訴訟法第299 條第1 項前段、第273 條之
    1 第1 項前段，毒品危害防制條例第10條第1 項、第18 條
    第1 項前段，刑法第2 條第1 項、第11條、修正前第47條，
    判決如主文。
八、如不服本判決，應自判決送達之翌日起10日內，向本院提出
    上訴狀。
本案經檢察官甲○○到庭執行職務。
中    華    民    國     95     年  10       月  3    日
                     刑事第五庭  法  官  張金柱
以上正本證明與原本無異。
如不服本判決，應於收受送達後10日內向本院提出上訴書狀。
（須附繕本）
中    華    民    國    95    年    10    月    11    日
                                書記官  蘇  豫
附錄本案論罪科刑之法條
毒品危害防制條例第10條施用第一級毒品者，處六月以上五年以
下有期徒刑。
┌──────────────────────────────────────────────────┐
│附表：                                                                                              │
├──────┬─────────────┬─────────────┬───────┬───────┤
│相關變更條文│行為時法（下稱舊法）之內容│裁判時法（下稱新法）之內容│比  較  理  由│備    註      │
├──────┼─────────────┼─────────────┼───────┼───────┤
│【累犯要件之│受徒刑之執行完畢，或一部之│受有期徒刑之執行完畢，或受│舊法不論故意或│無論依新法或舊│
│變更】修正前│執行而赦免後，5 年以內故意│無期徒刑或有期徒刑一部之執│過失犯，只須符│法均構成累犯，│
│刑法第47條與│再犯有期徒刑以上之罪者，為│行而赦免後，5 年以內再犯有│合法定要件，即│並無新舊法比較│
│現行法第47條│累犯，加重本刑至二分之一。│期徒刑以上之罪者，為累犯，│構成累犯，新法│問題，故應適用│
│            │                          │加重本刑至二分之一。      │第47條第1 項限│舊法          │
│            │                          │                          │於故意犯始構成│              │
│            │                          │                          │累犯。        │              │
│            │                          │                          │              │              │
└──────┴─────────────┴─────────────┴───────┴───────┘


司法院資訊處製作；財團法人民間司法改革基金會備份。
